【裁判字號】    89,上訴,1609
【裁判日期】    890807
【裁判案由】    偽造文書等
【裁判全文】
臺灣高等法院臺中分院刑事判決                  八十九年度上訴字第一六○九號
    上  訴  人
    即  被  告  丁○○
    選任辯護人  許桂挺
                王錦昌
右列被告因偽造文書等案件，不服臺灣臺中地方法院中華民國八十九年八月七日第一
審判決（八十九年度訴字第一二一九號，起訴案號：八十九年度偵字第五○二、六一
○七號，提起上訴，本院判決如左：
    主  文
上訴駁回。
    事  實
一、丁○○於民國（下同）八十六年間，曾因超蓋健保卡換取物品之詐欺案件，經原
    審法院判處有期徒刑一年二月，緩刑四年。現在緩刑期間，猶不知悔改，現為臺
    中市○○路二百九十四號仁愛中醫診所負責醫師，為從事醫療業務之人，竟意圖
    為自己不法之所有，並基於概括之犯意，自八十八年五月廿二日起至同年八月廿
    八日止，明知未實際為中央健康保險局之保險對象作診療行為者，不得向該局領
    取全民健康保險醫療給付，惟仍連續就如附表所示之保險對象寅○○、子○○○
    （未打Ｘ部分）、辰○○、乙○○（未打Ｘ部分）、甲○○、壬○○等六人自創
    健保卡卡序，或申報尚未使用之健保卡卡序，並製作不實之就醫紀錄，填載門診
    處方治療明細表及醫療費用申請表等業務上作成之文書，持向中央健康保險局虛
    報醫療費用而予以行使，使中央健康保險局承辦人員陷於錯誤，連續詐領門診醫
    療給付共新臺幣（下同）三千五百元(詳如附表所示)，足以生損害於投保大眾及
    中央健康保險局對醫療給付管理之正確性。
二、丁○○明知其與丈夫李政欽早於七十八年十月一日結婚（其夫已於八十七年五月
    廿六日死亡），而財政部臺灣省中區國稅局臺中市分局於八十六年八月十日，依
    丁○○以夫妻合併申報方式申報之八十四年度綜合所得稅申報書，核定實際應補
    稅額為十七萬三千六百七十元，惟丁○○竟於限繳期限（八十六年九月十五日）
    屆滿前之八十六年八月八日，向臺中市西區戶政事務所申請戶籍謄本，並將其自
    己欄位中之記事欄原先所註記之「民國七十八年十月一日與李政欽結婚」之部分
    ，在前開住處變造為「民國八十四年五月六日與李政欽結婚」，並持上開經變造
    之戶籍謄本影本，於八十六年九月十五日填載「綜合所得稅更正申請書」，並再
    註記「茲因於八十四年五月六日結婚，固（故）申請分開申報」，向該分局辦理
    八十四年度綜合所得稅以夫妻分開申報方式計稅而予以行使，使該分局承辦人員
    陷於錯誤，重新核定丁○○實際應補稅額為十三萬九千三百七十六元，並延長繳
    納期限至八十六年十一月十五日，同時函請臺北市國稅局北投稽徵所開徵李政欽
    該年度綜合所得稅七千一百八十三元，而逃漏稅捐二萬七千一百十五元（夫妻合
    併或分開申報之稅差），足以生損害於戶政機關戶籍管理及稅捐機關稅捐核課之
    正確性。嗣該分局承辦稅務員陳敏蘭查覺異常，即函請臺中市西區戶政事務所辨
    明丁○○所提供戶籍謄本真偽，始查知上情。
三、案經中央健康保險局及財政部臺灣省中區國稅局函請臺灣臺中地方法院檢察署檢
    察官偵查起訴。
    理  由
一、關於詐領健保費部分：
    訊據上訴人即被告丁○○（以下簡稱被告）雖矢口否認有何犯行，辯稱：伊是病
    人有來看病才會蓋健保卡，並申報醫療費用，一般是病人來看診時，先將卡號登
    記在一張小便條紙上（日期、姓名、出生年月日、卡序均登記在上面），事後有
    空時，補登錄到電腦上，每個月申報費用時，再將病歷列印出來，粘貼至實際病
    歷上，而未蓋健保卡申報費用，及卡號上蓋的戳章日期與申報資料上的日期不符
    ，可能是忙中出錯，病人來看病、掛號時，本診所忘記蓋卡或是將日期輸錯所致
    ，另一種情形為小便條紙遺失，欲輸入電腦時，伊憑記憶回憶當天看診的人數有
    那些及卡序為何而輸入電腦所致，有時是病人卡別重複填寫使用，導致本診所錯
    誤，而本診所從掛號、看診、包藥都由伊自行執行，所以比較忙，容易忙中出錯
    ，況被告家境富裕，資產達數億元，無須為此小利犯罪云云。惟查：
  (一)證人寅○○、子○○○於原審審理時，辰○○、乙○○、壬○○等人於健保局訪
    談及偵查時，甲○○於健保局訪談時，均證稱渠等之健保卡之就診紀錄並無不實
    之處，而證人辰○○於健保局訪談及本院審理時更證稱：伊每次均帶卡，由仁愛
    中醫診所蓋一格看診，及伊有看到她（丁○○）蓋健保卡，每次均有帶去，都有
    蓋云云（見他字卷第二六頁及本院卷第卅九、四○頁）；證人乙○○於健保局訪
    談及偵查時亦證稱：伊Ａ卡第四格以後均是空白尚未使用，而仁愛中醫診所看診
    二次均有帶卡，未事後補卡云云（見他字卷第三三頁及八十九年度第五○二號偵
    查卷第一四頁）；證人甲○○於健保局訪談及本院審理時證稱：伊今（八十八）
    年至仁愛中醫診所看診未曾欠卡、事後補卡，及去仁愛診所看診有帶健保卡云云
    （見他字卷第三四頁及本院卷第四十頁）；證人壬○○於健保局訪談時證稱：伊
    並無在今年內使用之健保卡有遺失、健保卡補發情形云云（見他字卷第六一頁）
    ，均與被告上開所辯不符，復有寅○○（Ａ卡）、子○○○（Ｃ卡）、辰○○（
    Ａ、Ｂ卡）、乙○○（Ａ卡）、甲○○（Ｂ卡）之健保卡經上開證人確認無誤後
    影印於訪談紀錄書內可稽（見他字卷第一六、二六、三三、四一頁）。又壬○○
    部分，雖無健保卡影印附卷，然被告於壬○○病歷上記載壬○○之初診日期為八
    十八年八月二十一日，被告竟申報八十八年八月十日、同月十五日之健保給付，
    顯有於業務上作成文書為不實記載進而行使詐領健保費用之情（見他字卷第六四
    頁）至證人甲○○於本院審理另證稱，其於八十八年八月九日係初診，證人乙○○亦證謂八十八年八月十四日確有應診云云，均於偵查時及健保局訪談中，未能
    說出應診之確切時間相異，不足為被告有利之認定。此外，復有仁愛中醫診所與
    健保局之合約書一件、上開病患之健保卡影本及在仁愛中醫診所之病歷表、健保
    局保險對象門診就醫記錄明細表（列有與其他醫療院所卡號重覆之記錄）等附卷
    可稽，並經證人丙○○、己○○於偵查原審及本院審理時分別結證屬實（見八十
    九年度第五○二號偵查卷第九、十頁及原審卷第五一至五三頁、本院卷第六五、
    六六頁）。
  (二)被告於偵查及原審審理時辯稱，伊本身有幫人義診，自身復擁有龐大財富，不可
    能為此詐領醫療給付云云。惟查，被告曾於八十六年間因超蓋健保卡換給物品，
    經健保局函請臺灣臺中地方法院檢察署檢察官偵辦，經該署起訴後由原審法院判
    處有期徒刑一年二月，並諭知緩刑四年確定，目前仍於緩刑期間，有原審法院八
    十七年度簡字第一○七號刑事簡易判決書附卷可稽（見八十八年度他字第三六二
    四號卷第一三三、一三四頁）；而病患寅○○、子○○○在診所取藥，每次均只
    拿二、三日藥，被告卻申報七日藥費，亦自此詐領小額費用，是其此部分辯解亦
    無從採信；而經健保局要求提供掛號登記本，詎被告竟亦無法提供，此與一般診
    所均設有掛號登記資料不同；且被告若因看診忙錄，事後有空時，才將便條紙上
    資料補登錄至電腦上，當無將上開多位病患看診數次，就診日期登載錯誤之理。
    況其既經原審法院判決上開詐領健保給付費用後，目前猶在緩刑期間，衡情當更
    加謹慎為之，其辯稱無犯罪故意，尚屬無據。
  (三)雖證人子○○○於本院審理時證稱，去年有至被告之仁愛診所看過病，時間大約
    在年中，確實時間不記得云云；證人乙○○於本院審理時證稱，至被告診所看過
    四、五次，初診大約於八月中，為八月八日以後之一星期左右云云；及證人甲○○於本院審理時證稱，有去被告診所看診，之前均在中國醫藥學院看診云云。惟
    被告詐領健保給付屬實，已如上述，上開證人等之證詞，顯係事後迴護被告之詞
    ，自不能為被告有利之認定。
  (四)綜上，被告犯罪事證已臻明確，所辯為圖卸刑責之詞，不足採，被告此部分犯行
    洵堪認定。
二、關於變造公文書及逃漏所得稅部分訊據被告對於此部分事實固供承不諱，惟矢口
    否認有何變造公文書進而行使逃漏稅捐犯行，辯稱：伊與先夫李政欽確於七十八
    年十月一日、八十四年五月六日二度宴客請客結婚，因婆家不承認七十八年之宴
    客為結婚，僅承認為訂婚，伊在戶籍謄本上更改結婚日期為八十四年五月六日，
    與事實相符，不生何變造公文書情事云云。經查：
  (一)被告於原審審理時供稱，夫家認定七十八年二人係訂婚，八十四年五月六日另舉
    行婚禮，所以改結婚日期，在伊與夫認知上七十八年係二人結婚，八十四年再辦
    一次；原本以八十四年結婚日登記，而小孩係七十九年生，為免子報怨伊未婚生
    子，乃登記為七十八年，登記係伊與夫一起去辦的云云（見原審卷第一○三頁）
    。惟被告既自承伊與李政欽確於七十八年十月一日確已結婚，且其後與婆家親戚
    間之訴訟糾紛，被告亦一再主張確已於七十八年十月一日結婚，甚至以此為由，
    告訴楊說琴自八十四年至八十七年四月下旬與李政欽之連續通姦犯行，及與楊說
    琴之子李欣諭間撤銷結婚登記之民事訴訟時，均一再主張伊與李政欽間確已於七
    十八年十月一日結婚，因而獲得勝訴判決，有被告提出之臺灣臺北地方法院之答
    辯書、刑事判決書（八十八年自字第四二號）、臺灣高雄地方法院檢察署起訴書
    （八十七年偵字第二三五九三號）、臺灣高雄地方法院刑事判決書（八十八年易
    字第六八○號）、臺灣高等法院高雄分院刑事判決書（八十八年上易字第二○三
    四號）、臺灣臺北地方法院檢察署不起訴處分書（八十八年偵字第五一四三、九
    二七一號）、臺灣臺北地方法院民事判決書（八十九年家訴字第二六號）等影本
    各乙份在卷可稽（見原審卷第六八至九六頁）。
  (二)被告如與婆家間對結婚日期有爭執，當可偕同李政欽至戶政機關辦理結婚日期更
    正手續，被告不圖此途，其無更改之權限竟自行變造戶籍謄本上之結婚日期後，
    以八十四年五月六日結婚為由，並於八十六年九月十五日填載「綜合所得稅更正
    申請書」，申請改依結婚第一年夫妻各自申報之規定，各別申報，致稅捐機關另
    行核定被告與李政欽之八十四年綜合所得稅應納稅額，因而逃漏稅捐二萬七千一
    百十五元等情，復有丁○○之八十四年度綜合所得稅結算申報書（以夫妻合併申
    報方式）影本一件、財政部臺灣省中區國稅局綜合所得稅核定通知書（丁○○八
    十四年度申報核定）一件、丁○○所寫之綜合所得稅更正申請書及其附件即經變
    造之戶籍謄本影本一件、國稅局臺中市分局八十四年度綜合所得稅查定稅額更正
    註銷通知單及經更正之八十四年度申報核定書影本一件、北投稽徵所之更正函示
    及李政欽之八十四年度綜合所得稅核定稅額繳款書影本一件、臺中市西區戶政事
    務所函復國稅局臺中市分局之丁○○電腦化前後除戶戶籍資料影本等附卷可稽（
    見八十九年度偵字第六一○七號卷第八至二七頁）。
  (三)證人庚○○於本院審理時雖證稱，被告先生打電話告訴伊說要結婚，不舖張浪費
    請幾桌而已，伊於八十四年五月六日去參加，請兩桌在一家日本料理店，席間伊
    恭喜他終於結婚云云；證人卯○○於本院審理時證稱，被告先生打電話告訴渠先
    生說要結婚，渠與渠先生八十四年五月六日一起出席，送他們金項鍊，席間他們
    很高興的喝交杯酒，說他們終於結婚了，設有二桌酒席云云；證人癸○○於本院
    審理時證稱，被告打電話告訴伊她兒子生日要請吃飯，請二桌，席間被告先生有
    宣布說小孩要上學了，今天（八十四年五月六日）是結婚，因伊以為是小孩生日
    ，所以未送禮云云；及證人戊○○於本院審理時證稱，被告打電話告訴渠的，八
    十四年五月六日在江屋日本料理店請二桌，席間渠有祝他們百年好合云云。惟被
    告對七十八年十月一日抑或八十四年五月六日為結婚日期倘有爭執，應偕同李政
    欽至戶政機關辦理更正，已如上述，豈可自行變造戶籍謄本上之結婚日期，持向
    稅捐機關辦理綜合所得稅之更正申請。故上開證人等之證詞，縱使非虛，亦不影
    響被告犯罪之成立。
  (四)綜上，被告此部分事證已臻明確，所辯為事後諉飾之詞，不足採信。被告此部分
    犯行堪以認定。
三、查被告為仁愛中醫診所醫師，為從事醫療業務之人，核被告持業務上登載不實文
    書以詐領健保給付足生損害於投保大眾及健保醫療給付之正確性，係犯刑法刑法
    第二百十六條、第二百十五條之行使業務登載不實文書罪及同法第三百三十九條
    第一項之詐欺取財罪。其業務登載不實之低度行為，應為行使之高度行為所吸收
    ，僅論以行使業務登載不實文書罪。被告所為數業務登載不實及數詐欺取財行為
    ，時間緊接，各犯構成要件相同之罪名，顯係基於概括犯意反覆為之，均為連續
    犯，各以一罪論。被告所犯行使業務登載不實文書與詐欺取財二罪間，有方法結
    果之牽連關係，為牽連犯，應從一重之詐欺取財罪處斷。戶籍謄本乃從公務員職
    務上制作之戶籍登記簿影印而來，其上並有戶政事務所主任之簽章證明與戶籍登
    記簿之記載無異，兩者效用相同，是戶籍謄本之法律上性質，即係公務員職務上
    制作之公文書；又影本與原本使用效果無異，如將原本予以影印後，將原本之部
    分內容竄改重加影印，另作表示者，仍應成立變造文書罪，故被告行使變造文書
    ，以逃漏所得稅部分，係犯刑法第二百十六條、第二百十一條之行使變造公文書
    罪及稅捐稽徵法第四十一條之詐欺逃漏稅罪。其變造公文書之低度行為應為行使
    之高度行為所吸收，僅論以行使變造公文書罪。被告所犯行使變造公文書與詐欺
    逃漏稅二罪間，有方法結果之牽連關係，為牽連犯，應從一重之行使變造公文書
    罪處斷。被告所犯詐欺取財罪與行使變造公文書罪，犯意各別，罪名互殊，應分
    論併罰。
四、原審因依稅捐稽徵法第四十一條，刑法第五十六條、第二百十六條、第二百十五
    條、第二百十一條、第三百三十九條第一項、第五十五條、第五十一條第五款(
    贅引刑法第十一條前段 )，罰金罰鍰提高標準條例第一條前段，審酌被告為中醫
    師，甫經原審法院因詐領健保給付判決有期徒刑一年二月確定，緩刑四年，現仍
    在緩刑期間，有臺灣高等法院被告全國前案紀錄表在卷可按，素行顯屬不良，犯
    後飾詞卸責，不知悔改及犯罪之動機係因為詐取健保醫療給付及減省綜合所得稅
    應納稅金，犯罪所得各僅三千餘元及二萬七千餘元，損害尚屬輕微，等一切情狀
    ，就詐欺取財部分量處有期徒刑六月行使變造公文書部分處以一年六月，並定其
    應執行刑一年九月並說明後述部分不能證明犯罪，不另為無罪之諭知，其認事用
    法，核無違誤，量刑亦屬妥當，被告上訴意旨，仍執前詞，否認犯罪，指摘原判
    決不當，為無理由，應予駁回。
五、公訴意旨另略以，被告丁○○就附表所列保險對象子○○○（打ｘ部分）、乙○○（打ｘ部分）、丑○○、賴春炳、陳月香、賴繡鳳、賴每姿、賴杏宜等人自創
    健保卡卡序，或申報尚未使用之健保卡卡序，並製作不實之就醫紀錄，偽填門診
    處方治療明細表及醫療費用申請表，而虛報醫療費用；另黃淑娟之女梁雅雯，自
    八十八年五月十四日起至同年六月廿七日止，並未在該診所就醫，惟丁○○竟溢
    報梁雅雯之醫療費用五格，合計向中央健康保險局詐領門診醫療給付共八千七百
    元（詳如附表所示打Ｘ部分），足以生損害於投保大眾及中央健康保險局對醫療
    給付管理之正確性，因認被告此部分涉有詐欺犯嫌云云。訊據被告矢口否認有上
    開犯行，辯稱：上開被保險人伊均有為門診醫療行為，因自前案經原審法院判決
    後，未僱用護士，本診所從掛號、看診、包藥都由伊自行執行，所以比較忙，容
    易忙中出錯，況被告家境富裕，資產達數億元，無須為此小利犯罪云云。經查：
  (一)證人即被保險人子○○○於原審審理時證稱，健保局人員訪談時，並未拿健保卡
    資料回答問題，既未拿健保卡資料，又無健保卡Ａ、Ｂ卡影印附卷，則訪談紀錄
    中所載子○○○健保卡使用情形之記載，僅子○○○之健保卡Ｃ卡影本附於卷內
    ，關於其健保卡Ａ、Ｂ卡虛報醫療費用部分，自係健保局人員依其內部資料所記
    載，至證人訪談時提及被告開立二、三日口服藥部分，因訪談時與就診時相去半
    年以上，就被告究開立五至七日份或二、三日份藥之陳述能否正確，尚有疑義。
  (二)證人即被保險人乙○○於偵查時固證稱，健保局訪談時，係持健保卡回答問題，
    惟被告確有於八十八年九月十一日對乙○○為診療行為，有訪談紀錄所附健保卡
    影本附卷可稽，卡序雖係蓋在Ａ３，惟既有實際醫療行為，僅係卡序申報時誤書
    為Ａ５，尚難謂如附表所示乙○○打Ｘ部分有何行使業務登載不實及詐欺情事。
  (三)證人即被保險人陳月香於原審審理時證稱，接受健保局訪談時，有持健保卡回答
    ，但訪談紀錄並無健保卡影印，亦未提及賴春炳、陳月香、賴繡鳳、賴每姿、賴
    杏宜等人健保卡使用情形，當屬記憶錯誤；至賴春炳、陳月香、賴繡鳳、賴每姿
    、賴杏宜等一家人部分，訪談紀錄中，賴春炳答以其母賴繡鳳係拿七日份藥，有
    時為五日份藥，其餘均拿四至五日份藥，與被告就賴家上開人員之病歷記載大致
    相符。另賴每姿、賴杏宜於原審審理時證稱，彼等二人至被告處看診時，為婦女
    病、月經不順等，每次拿七日份藥，與被告病歷記載大致相符。而丑○○對於三
    至五月前看診拿藥時，被告係給予三日份或五日份之陳述，雖稱係拿三日份與被
    告病歷所載不符，然因時日相去甚遠，尚難遽以為被告此部分之健保醫療費用申
    請有何不實，況又無健保卡影印附卷。雖健保局人員丙○○、己○○於原審審理
    時證稱，劉淑珍、丑○○、賴春炳、陳月香、賴繡鳳、賴每姿、賴杏宜等人，雖
    打Ｘ部分無健保卡佐證，然基於事實一之有罪部分，被告與其他醫療院所有重覆
    事實，而其他醫療院所並無虛偽申報健保給付之紀錄，而推論如附表所示之上開
    被保險人打Ｘ部分係被告申報不實醫療費用，亦無法提供如附表所示打Ｘ部分之
    健保卡供佐證云云。按犯罪事實應依證據認定之，無證據不得推定其犯罪事實，
    刑事訴訟法第一百五十四條定有明文，既無積極證據足資證明如附表所示之打Ｘ
    部分，被告有故為不實申報詐領健保給付，被告亦無自證無罪之義務，均無從據
    以認定被告就如附表所示之陳月香與賴春炳一家人打Ｘ部分，確有申報不實醫療
    行為詐領健保給付。另與上開打Ｘ部分重覆之醫療院所，雖未經調查審認，因無
    健保卡可資認定係被告或其他醫療院所虛偽申報健保給付，核無傳訊調查之必要
    ，併為敘明。
  (四)證人即被保險人梁雅雯之母黃淑娟於原審審理時證稱，其女梁雅雯因鼻子發炎，
    須持續看診，期間因公司會計換人，弄錯了，Ｃ卡有重覆發放，如附表所示之Ｃ
    １、Ｃ２、Ｃ３部分應該有看診云云。按梁雅雯因鼻子發炎，每隔五至六日須看
    診一次，依健保局所提供之被告申請梁雅雯健保給付，八十八年三月二日起至八
    十八年九月五日止，健保卡卡序由Ａ１卡至Ｄ４，均無間斷，期間間隔平均約五
    至六日一次，雖依附卷之梁雅雯健保卡觀察，自八十八年五月十四日至七月二日
    間無蓋卡紀錄，依其他蓋卡紀錄，亦具有五至六日一次之週期性。且健保局所附
    梁雅雯Ｃ１至Ｃ４之就診蓋卡號紀錄，與被告所申報梁雅雯Ｄ１至Ｄ４之就診日
    期完全一致。加以梁雅雯已使用Ｃ卡，卻仍保有Ｂ卡，顯見該發卡單位並未依規
    定換發卡，從而被告辯稱係梁雅雯之Ｃ卡遺失，重發時因會計作業錯誤，仍發放
    Ｃ卡，尚非無據，被告經告知黃淑娟後，按照正確發卡序號申報健保醫療給付，
 既與事實相符，尚難認其有何行使業務登載不實文書詐領健保醫療給付情事。
  (五)綜上，如附表所示之健保被保險人子○○○、乙○○、丑○○、賴春炳、陳月香
    、賴繡鳳、賴每姿、賴杏宜等人打Ｘ部分之健保醫療給付，並無行使業務登載不
    實文書，詐領健保給付情事。此外，復查無其他積極證據足資證明被告此部分有
    何行使業務登載不實文書，詐領健保醫療給付之犯行，惟公訴人認此部分與上開
    科刑判決之行使業務登載不實文書詐領健保醫療給付部分，有連續犯之裁判上一
    罪關係，爰不另為無罪之諭知，併此敘明。
六、台灣台北地方法院檢察署八十九年度偵續字第八十一號 (含八十八年度偵字第五
    一四三、九二七一號) 移併審理意旨略以：被告於七十八年間經友人介紹認識告
    訴人李政寬（以下簡稱告訴人）之弟李政欽，二人經交往後於同年十月一日，在
    臺中市舉行訂婚儀式，儀式完畢後被告即提出一張空白之結婚證書，要求告訴人
    擬稿，同時請求告訴人之母蓋章表示同意二人結婚，惟自訂婚後二人迄未舉行結
    婚典禮，八十五年間李政欽身分證遺失申請補發，始發現配偶欄登記為被告，另
    告訴人之母保管之戶口名簿於八十六年戶口校正時，亦被加上配偶即被告，而認
    被告盜刻李政欽之印章，前往臺北市中山區戶政事務所辦理結婚登記。被告復於
    八十八年三月十日下午五時十分許，至臺北市政府民政局申請查閱結婚登記文件
    時，趁承辦人員張運忠不注意之際，以手指抹黑色印泥塗抹其所附之結婚證明書
    影本上之證明人即告訴人手蓋指紋印處，幸經承辦人即時制止未擴及污損，因認
    被告涉有偽造文書及妨害公務等罪嫌云云。惟查，被告涉嫌上開偽造私文書及妨
    害公務之犯行，與關於詐領健保費之行使業務登載不實部分，及關於逃漏所得稅
    之行使變造公文書部分，依卷內資料所載，為李政欽死亡後因遺產繼承問題，被
    告與該案告訴人爭執被告與李政欽是否於其七十八年十月一日結婚，及被告於該
    案告訴人向臺灣臺北地方法院檢察署提出告訴後，旋向臺北市政府民政局申請查
    閱結婚登記文件時，另涉犯妨害公務之犯行，難認與本案有何關聯。且該併辦之
    罪名與本件之起訴判決之罪名相異，則移送併案審理部分，與本案科刑部分無連
    續或牽連犯之裁判上一罪關係，應退由檢察官另行偵查，附此敘明。
七、據上論斷，應依刑事訴訟法第三百六十八條，判決如主文。
本案經檢察官辛○○到庭執行職務。
中      華      民      國    九十      年      三      月     二十八   日
                              臺灣高等法院臺中分院刑事第一庭
                                    審判長法  官  陳  紀  綱
                                          法  官  蕭  錦  鍾
                                          法  官  陳  登  源
右正本證明與原本無異。
「行使變造公文書部分得上訴」
「餘不得上訴」
如不服本判決應於收受送達後十日內向本院提出上訴書狀，其未敘述上訴之理由者並
得於提起上訴後十日內向本院補提理由書（均須按他造當事人之人數附繕本）。
                                          書記官  林  桂  鳳
中      華      民      國    九十    年      三     月    三十      日
附錄論罪科刑主要法條
刑法第三百三十九條第一項
意圖為自己或第三人不法之所有，以詐術使人將本人或第三人之物交付者，處五年以
下有期徒刑、拘役或科或併科一千元以下罰金。
刑法第二百一十一條
偽造、變造公文書，足以生損害於公眾或他人者，處一年以上七年以下有期徒刑。
刑法第二百一十五條
從事業務之人，明知為不實之事項，而登載於其業務上作成之文書，足以生損害於公
眾或他人者，處三年以下有期徒刑、拘役或五百元以下罰金。
刑法第二百一十六條
行使第二百十條至第二百十五條之文書者，依偽造、變造文書或登載不實事項或使登
載不實事項之規定處斷。
稅捐稽徵法第四十一條
納稅義務人以詐術或其他不正方法逃漏稅捐者，處五年以下有期徒刑、拘役或科或併
科新臺幣五萬元以下罰金。
                                                                        Ａ


司法院資訊處製作；財團法人民間司法改革基金會備份。
